【裁判字號】    99,易,729
【裁判日期】    990407
【裁判案由】    詐欺
【裁判全文】
臺灣臺中地方法院刑事判決               99年度易字第729號
公  訴  人  臺灣臺中地方法院檢察署檢察官
被      告  丙○○
上列被告因詐欺案件，經檢察官提起公訴（98年度偵字第20569
號），經本院裁定改依簡式審判程序審理，判決如下：
    主    文
丙○○幫助意圖為自己不法之所有，以詐術使人將本人之物交付
，處拘役拾日，如易科罰金，以新臺幣壹仟元折算壹日。
    犯 罪 事 實
一、丙○○可預見一般人取得他人存摺之目的在於取得贓款及掩
    飾犯行不易遭人追查，對於提供帳戶雖無引發他人萌生犯罪
    之確信，但縱若有人持以犯罪亦無違反其本意之幫助犯意，
    於民國97年8 月15日某時，前往位於臺中縣潭子鄉○○路○
    段76號臺中商業銀行潭子分行，將其申設臺中商業銀行潭子
    分行帳號000000000000號帳戶辦理金融卡後，在銀行外將上
    述帳戶存摺、金融卡、密碼及印鑑章等物交付予林旭志（檢
    察官另案偵辦中），再由林旭志交予詐騙集團之已成年成員
    使用。嗣詐騙集團取得該金融帳戶後，即由詐欺集團已成年
    之成員於97年8 月25日上午9 時30分許，假冒書記官名義撥
    打電話給甲○○，向甲○○詐稱：妳的帳戶是詐騙集團之人
    頭帳戶，將要遭凍結，要求甲○○將帳戶內款項領出，轉匯
    至丙○○提供之前開金融帳戶等語，致甲○○信以為真，陷
    於錯誤，遂於同日下午2 時許，前往南投縣草屯鎮○○路14
    1 號臺中商業銀行內，以無摺存款方式存款新台幣（下同）
    5 萬9000元至丙○○申請之前開金融帳戶內。迨甲○○發覺
    有異，始知受騙。
二、案經甲○○訴由臺中縣警察局豐原分局報告臺灣臺中地方法
    院檢察署檢察官偵查起訴。
    理    由
一、上揭犯罪事實，業據被告丙○○於本院準備程序及審理時坦
    承不諱，核與告訴人甲○○於警詢中所指述之情節相符，並
    有臺中商業銀行無摺存款存入通知聯、臺中商銀潭子分行97
    年10月1 日中潭子字第09703900274 號函文及其附件臺中商
    業銀行潭子分行帳號000000 000000 號帳戶客戶資料查詢、
    交易明細等附卷可佐。
二、按今日一般人至銀行開設帳戶並非難事，如非供犯罪之非法
    使用，衡諸常情，自無置自己名義帳戶不用，而取得他人帳
    戶使用之必要。且金融存款帳戶事關存戶個人財產權益之保
    障，其與存戶印鑑章結合，具高度專有性，除非本人或與本
    人親密關係者，難認有何理由可自由流通使用該存摺，一般
    人皆有妥為保管防止他人任意使用之認識，縱因特殊情況偶
    有交付他人使用之需，亦必然深入瞭解用途後再行提供以使
    用，方符常情。而該等專有物品如落入不明人士手中，極易
    被利用為與財產有關之犯罪工具，此又係具備一般生活智識
    者皆能體察之常識。參以邇來詐欺者使用他人存摺作為指示
    被害人匯款工具之犯罪類型層出不窮，並廣經媒體披載，凡
    對社會動態尚非全然不予關注者均能知曉，被告對此當無不
    知之理，則縱使並不確知所提供之帳戶，係遭他人用以對被
    害人詐欺取財，亦無法確知取得帳戶之人係以何種方法於何
    時地為詐欺取財之具體內容，惟對於其所提供之上揭帳戶，
    將遭人作為詐欺取財犯行所得財物匯入及提領之工具使用，
    應有概括之認識，且可預見其發生，竟仍同意提供予他人使
    用，顯對帳戶供他人取得不法犯罪所得之用，亦不違背其本
    意，且其無確信帳戶不至遭利用為犯罪之用，仍將上述帳戶
    提供他人，足認被告實有幫助他人犯罪之不確定故意至明。
    是以，被告前開自白，確與犯罪事實相符，堪予採信。本件
    事證明確，被告上開犯行，洵堪認定。
三、查詐欺集團成員等人組成之詐騙集團，共同基於意圖為自己
    不法所有之犯意聯絡，以上述之詐術，使告訴人甲○○陷於
    錯誤分別匯入上述款項至被告丙○○所開設上述帳戶內，該
    詐欺集團所為係犯刑法第339 條第1 項之詐欺取財罪。被告
    交付上述帳戶予林旭志，由林旭志再交予詐欺集團詐欺取財
    使用，並無證據證明其有參與詐欺取財之行為，或有與本件
    詐欺取財之詐騙之人有詐欺之犯意聯絡，是被告基於幫助之
    意思，參與詐欺取財構成要件以外之行為，為幫助犯。核被
    告所為係犯刑法第339 條第1 項之幫助詐欺取財罪。上述詐
    欺集團成員間，所為前開詐欺取財犯行，有犯意聯絡及行為
    分擔，為共同正犯，惟幫助犯係從犯，從屬正犯而成立，刑
    法上既無「共同幫助」之情，則被告所為之前揭幫助恐嚇取
    財犯行，當亦無「幫助共同」之可言（司法院70廳刑一字第
    1104號函亦同此見解），附此敘明。被告幫助他人犯前開詐
    欺取財罪，應依刑法第30 條 第2 項之規定，按正犯之刑減
    輕之。爰審酌被告任意將上述帳戶交付予林旭志，由林旭志
    轉予詐欺集團成員，使不法詐騙集團得以犯罪使用，且其所
    提供帳戶等資料非惟幫助詐騙者遂行詐財目的，同時使詐欺
    者得以隱匿其真實身分，減少遭查獲之風險，愈使其肆無忌
    憚，加深犯罪之猖獗，並念及被告業與告訴人甲○○達成調
    解，賠償告訴人之損失，有99年度司中調字第537 號調解程
    序筆錄1 紙在卷，及被告犯後坦承犯行之態度等一切情狀，
    量處如主文所示之刑，並諭知易科罰金之折算標準，以示懲
    儆。
據上論斷，應依刑事訴訟法第273 條之1 第1 項、第299 條第1
項前段，刑法第339 條第1 項、第30條第1 項前段、第2 項、第
41條第1 項前段，刑法施行法第1 條之1 第1 項、第2 項前段，
判決如主文。
本案經檢察官乙○○到庭執行職務
中    華    民    國    99    年    4     月    7     日
                  刑事第十三庭  法  官  楊萬益
以上正本證明與原本無異。
如不服本判決，應於送達後十日內向本院提出上訴狀（須附繕本
），上訴於臺灣高等法院臺中分院。
上訴書如未敘述理由，應於上訴期間屆滿後20日內補提理由書於
本院。
                                書記官  譚系媛
中    華    民    國    99    年    4     月    7     日
附錄論罪科刑罰條：
中華民國刑法第339條
（普通詐欺罪）
意圖為自己或第三人不法之所有，以詐術使人將本人或第三人之
物交付者，處5 年以下有期徒刑、拘役或科或併科1 千元以下罰
金。
以前項方法得財產上不法之利益或使第三人得之者，亦同。
前二項之未遂犯罰之。

司法院資訊處製作；財團法人民間司法改革基金會備份。
